臺灣高等法院刑事判決
109年度上訴字第1891號
上  訴  人  
即  被  告  譚偉雄



選任辯護人  歐陽仕鋐律師
上列上訴人即被告因毒品危害防制條例等案件，不服臺灣桃園地
方法院108年度訴字第1071號，中華民國109年3月30日第一審判
決（起訴案號：臺灣桃園地方檢察署108年度偵字第22476號），
提起上訴，本院判決如下：
    主  文
上訴駁回。
    事  實
一、譚偉雄知悉愷他命係我國毒品危害防制條例第2條第2項第3
    款公告之第三級毒品，不得持有純質淨重20公克以上及運輸
    ，亦為懲治走私條例第2條第3項公告之管制進出口物品，不
    得私運進口，竟與真實姓名年籍不詳綽號「三哥」、「豪哥
    」之成年男子共同基於運輸第三級毒品及私運管制物品進口
    之犯意聯絡，自民國108年5月間某日起，使用華為手機以微
    信通訊軟體與「三哥」、「豪哥」聯絡，談妥由譚偉雄自荷
    蘭走私運送愷他命進入臺灣交予「豪哥」，報酬為港幣4萬
    元後，「三哥」乃於108年8月9日上午11時許（此為荷蘭當
    地時間），在荷蘭阿姆斯特丹機場附近之某家酒店內，交付
    夾藏愷他命12包之行李箱1個及報酬港幣2萬元予譚偉雄，並
    約定事成後再給付剩餘報酬港幣2萬元，譚偉雄即於108年08
    月10日中午12時許（此為荷蘭當地時間），攜帶上開行李箱
    自荷蘭阿姆斯特丹機場搭乘中華航空CI-00班機飛往臺灣，
    於108年8月11日上午6時30分許抵達臺灣，而於同日7時30分
    許，在桃園機場接受入境檢查作業時，為海關人員察覺其所
    攜帶之行李箱有異，進行檢查而查知上情，並扣得其所有之
    華為手機1支（內含SIM卡1張）及行李箱1個（內有愷他命12
    包，毛重11543公克，經鑑定後，驗餘總淨重11392.29公克
    ，純度99% ，驗前總純質淨重11278.47公克）。
二、案經內政部警察署航空警察局移送臺灣桃園地方檢察署檢察
    官偵查起訴。
　　理  由
壹、程序部分：
    本判決以下所引具傳聞性質之各項供述證據，經本院於審理
    期日調查證據時提示並告以要旨後，未據當事人、辯護人於
    言詞辯論終結前就證據能力部分有所異議，本院復查無該等
    證據有違背法定程序取得或顯不可信之情形，依據刑事訴訟
    法第159條之5規定，自應認為均有證據能力。至其餘以下本
    件認定事實所引用之非供述證據，並無證據證明係公務員違
    背法定程序所取得，亦無刑事訴訟法第159條之4顯有不可信
    之情況與不得作為證據之情形，且經本院於審理期日依法進
    行證據之調查、辯論，亦認有證據能力。
貳、實體部分：
一、認定犯罪事實所憑之證據及理由
  ㈠上開事實，業據被告譚偉雄於原審及本院坦承不諱，並有被
    告與「三哥」、「豪哥」之對話紀錄翻拍照片、香港澳門居
    民網路申辦入臺許可同意書暨入境登記表、X光檢查儀注檢
    行李報告表、財政部關務署台北關扣押貨物/運輸工具收據
    及搜索筆錄、TruNarc掃描報告、掃描結果各1張、刑案現場
    照片29張、扣押筆錄、扣押物品目錄表各1份、通聯紀錄翻
    拍照片8張在卷（見偵卷第19-25、31、43、49、53、55、61
    -69、71-77、89-90頁），及行李箱1個、手機1支扣案可參
    。
　㈡而扣案之愷他命經取其中1包先送交通部民用航空局航空醫務
    中心鑑定，結果檢出愷他命成分；又扣案之愷他命12包再送
    內政部警政署刑事警察局鑑定，經以拉曼光譜分析法，均呈
    愷他命陽性反應，復以氣相層析/質譜分析法檢驗，驗前總
    淨重約11392.40公克，取0.11公克鑑定用罄，檢出愷他命成
    分，測得純度99%，推估驗前總純質淨重11278.47公克等情
    ，有交通部民用航空局航空醫務中心108年8月21日航藥鑑字
    第0000000號毒品鑑定書及內政部警政署刑事警察局108年9
    月23日刑鑑字第0000000000號鑑定書各1份附卷足稽（見偵
    卷第187、151-152頁），足認被告之任意性自白與事實相符
    ，堪以採信。
　㈢本件事證明確，被告犯行已堪認定，應依法論科。
二、論罪
　㈠新舊法比較：
　　按行為後法律有變更者，適用行為時之法律。但行為後之法
    律有利於行為人者，適用最有利於行為人之法律，刑法第2
    條第1項定有明文。查被告行為後，毒品危害防制條例第4條
    於109年1月15日經總統公布修正，於同年7月15日施行。修
    正前毒品危害防制條例第4條第3項原規定「製造、運輸、販
    賣第三級毒品者，處7年以上有期徒刑，得併科新臺幣700萬
    元以下罰金」；修正後則規定「製造、運輸、販賣第三級毒
    品者，處7年以上有期徒刑，得併科新臺幣1000萬元以下罰
    金」。經比較新舊法之結果，修正後之規定並未較有利於被
    告，依刑法第2條第1項前段規定，自應適用行為時即修正前
    毒品危害防制條例第4條第3項之規定處罰。
　㈡按愷他命為毒品危害防制條例第2條第2項第3款列管之第三級
    毒品，不得持有純質淨重20公克以上及運輸，且亦係行政院
    依懲治走私條例第2條第3項授權公告之管制進出口物品，不
    得私運進口及運送。核被告所為，係犯修正前毒品危害防制
    條例第4條第3項之運輸第三級毒品罪及懲治走私條例第2條
    第1項之私運管制物品進口罪。被告與「三哥」、「豪哥」
    間，有犯意聯絡及行為分擔，為共同正犯。被告因運輸第三
    級毒品愷他命而持有純質淨重20公克以上愷他命之低度行為
    ，為其運輸第三級毒品罪之高度行為所吸收，不另論罪。又
    被告以一運輸行為同時觸犯運輸第三級毒品及私運管制物品
    進口罪，應依刑法第55條想像競合犯之規定，從一重之運輸
    第三級毒品罪處斷。
  ㈢按刑法第59條規定犯罪之情狀可憫恕者，得酌量減輕其刑，
    其所謂「犯罪之情狀」，與同法第57條規定科刑時應審酌之
    一切情狀，並非有截然不同之領域，於裁判上酌減其刑時，
    應就犯罪一切情狀（包括第57條所列舉之10款事項），予以
    全盤考量，審酌其犯罪有無可憫恕之事由，即有無特殊之原
    因與環境，在客觀上足以引起一般同情，以及宣告法定低度
    刑，是否猶嫌過重等等，以為判斷。而就運輸毒品案件中，
    同為運輸毒品之人，其原因動機不一，犯罪情節未必盡同，
    其所造成危害社會之程度自屬有異，於此情形，倘依其情狀
    處以適當徒刑，即足以懲儆，並可達防衛社會之目的者，自
    非不可依客觀之犯行與主觀之惡性二者加以考量其情狀，是
    否有可憫恕之處，適用刑法第59條之規定酌量減輕其刑，期
    使個案裁判之量刑，能斟酌至當，符合比例原則。查被告非
    居於幕後策劃之主導者，僅貪圖港幣4萬元報酬，而犯下本
    案，犯後終能悔悟坦承犯行，犯後態度尚佳，衡酌上述各情
    ，認量處運輸第三級毒品罪之法定最低度刑，仍有情輕法重
    之情，在客觀上足以引起一般人之同情，爰依刑法第59條規
    定酌減其刑。
三、駁回上訴之理由
  ㈠原審以被告犯行事證明確，依法論罪，並審酌被告依「三哥
    」、「豪哥」指示而共同自荷蘭運輸第三級毒品愷他命輸入
    我國，且運輸之毒品數量非低，被告所為助長毒品跨區交易
    ，更有增加毒品於我國境內散佈交易之重大危害風險，兼衡
    毒品甫運抵我國境內即遭查獲，幸未擴散，且被告僅係依指
    示運輸毒品之角色，非處於運輸毒品之上游主導地位，暨被
    告犯後坦承全部犯行、智識程度、生活狀況等一切情狀，量
    處有期徒刑5年，並沒收扣案之愷他命12包、供犯罪所用之
    行李箱1個、手機1支（內含SIM卡1張），且諭知未扣案之犯
    罪所得港幣7千元沒收，於全部或一部不能沒收或不宜執行
    沒收時，追徵其價額之依據。核其認事用法俱無不合，量刑
    亦甚妥適。雖原判決未及比較新舊法，但結果並無二致，自
    無撤銷必要，併此敘明。
  ㈡被告及辯護人以原審量刑過重，及被告曾於警詢中供稱其為
    熟悉走私毒品路線而試走等語，復於偵查中供稱：「三哥」
    在荷蘭將裝有愷他命之行李交給其等語，足證被告曾於偵查
    中自白，應有毒品危害防制條例第17條第2項減輕其刑規定
    之適用為由，提起上訴。
  ㈢按刑事審判旨在實現刑罰權之分配的正義，故法院對有罪被
    告之科刑，應符合罪刑相當之原則，使輕重得宜，罰當其罪
    ，以契合社會之法律感情，此所以刑法第57條明定科刑時應
    審酌一切情狀，尤應注意該條所列10款事項以為科刑輕重之
    標準，俾使法院就個案之量刑，能斟酌至當。至於量刑輕重
    ，係屬事實審法院得依職權自由裁量之事項，苟其量刑已以
    行為人之責任為基礎，並斟酌刑法第57條各款所列情狀，而
    未逾越法定刑度或有濫用權限情事，即不得任意指為違法（
    最高法院75年台上字第7033號判例、103年度台上字第36號
    判決意旨參照）。查原審就被告上開犯行，在量刑時已斟酌
    刑法第57條各款事由而為刑之量定，復適用刑法第59條規定
    酌減其刑，並未逾越法定範圍，亦無違背公平正義之精神，
    客觀上不生量刑畸重或有所失入之裁量權濫用，量刑允當，
    應予維持。
　㈣又被告於警詢及偵查係供稱：「三哥」跟我說帶點東西到臺
    灣，不是白粉、冰毒，不是犯法的東西，我今年來臺灣3次
    都沒攜帶毒品，只有試走路線熟悉環境，「三哥」說幫他帶
    的東西都是臺灣合法的東西，他把整個行李箱交給我，我不
    知道裡面有甚麼等語（見偵卷第9、10、14、108、109頁）
    。是被告於警詢及偵查中雖坦承本案遭查扣內裝有愷他命之
    行李箱係「三哥」所交付，但始終否認知悉行李箱內有愷他
    命，而否認運輸第三級毒品愷他命之犯行。辯護人稱被告曾
    於警詢及偵查中承認云云，顯就被告所言為斷章取義，而誤
    會其曾自白，委無可採。被告既未曾於警詢或偵查中自白犯
    行，自無毒品危害防制條例第17條第2項偵審自白減刑規定
    之適用。　　
　㈤綜上所述，被告以原審量刑過重及應有毒品危害防制條例第1
    7條第2項規定之適用為由，提起上訴，業據本院論駁說明如
    前，故其上訴並無理由，應予駁回。
據上論斷，應依刑事訴訟法第368條，判決如主文。　　
本案經檢察官賴謝銓提起公訴，檢察官謝宗甫到庭執行職務。　
中　　華　　民　　國　　109 　年　　8 　　月　　18　　日
                  刑事第十七庭  審判長法　官 鄭水銓
                                      法　官 黃雅芬
                                      法　官 李世華
以上正本證明與原本無異。
如不服本判決，應於收受送達後20日內向本院提出上訴書狀，其
未敘述上訴之理由者並得於提起上訴後20日內向本院補提理由書
（均須按他造當事人之人數附繕本）「切勿逕送上級法院」。
                                      書記官 莊佳鈴
中　　華　　民　　國　　109 　年　　8 　　月　　18　　日
附錄：本案論罪科刑法條全文
修正前毒品危害防制條例第4條
製造、運輸、販賣第一級毒品者，處死刑或無期徒刑；處無期徒
刑者，得併科新臺幣二千萬元以下罰金。
製造、運輸、販賣第二級毒品者，處無期徒刑或七年以上有期徒
刑，得併科新臺幣一千萬元以下罰金。
製造、運輸、販賣第三級毒品者，處七年以上有期徒刑，得併科
新臺幣七百萬元以下罰金。
製造、運輸、販賣第四級毒品者，處五年以上十二年以下有期徒
刑，得併科新臺幣三百萬元以下罰金。
製造、運輸、販賣專供製造或施用毒品之器具者，處一年以上七
年以下有期徒刑，得併科新臺幣一百萬元以下罰金。
前五項之未遂犯罰之。
懲治走私條例第2條
私運管制物品進口、出口者，處7年以下有期徒刑，得併科新臺
幣3百萬元以下罰金。
前項之未遂犯罰之。
第1項之管制物品，由行政院依下列各款規定公告其管制品項及
管制方式：
一、為防止犯罪必要，禁止易供或常供犯罪使用之特定器物進口
    、出口。
二、為維護金融秩序或交易安全必要，禁止偽造、變造之各種貨
    幣及有價證券進口、出口。
三、為維護國民健康必要，禁止、限制特定物品或來自特定地區
    之物品進口。
四、為維護國內農業產業發展必要，禁止、限制來自特定地區或
    一定數額以上之動植物及其產製品進口。
五、為遵守條約協定、履行國際義務必要，禁止、限制一定物品
    之進口、出口。